【裁判字號】    92,易緝,235
【裁判日期】    920710
【裁判案由】    詐欺
【裁判全文】
臺灣臺中地方法院刑事判決                        九十二年度易緝字第二三五號
    公  訴  人  臺灣臺中地方法院檢察署檢察官
    被      告  乙○○
右列被告因詐欺案件，經檢察官提起公訴（八十七年度偵字第二一０四五號），本院
判決如左：
    主  文
乙○○意圖為自己不法之所有，以詐術使人將本人之物交付，累犯，處有期徒刑參月
，如易科罰金，以參佰元折算壹日。
    事  實
一、乙○○曾因偽造有價證券案件，經臺灣高雄地方法院判處有期徒刑四年，復經臺
    灣高等法院高雄分院將上訴駁回而告確定，指揮書執畢日期為民國八十六年二月
    二十日，縮刑期滿日期為八十六年二月十六日。詎其猶不知悔改，明知自己財務
    狀況不佳，竟意圖為自己不法之所有，於八十七年九月十八日晚上某時許，前往
    甲○○所經營位於台中市○○路○段一０七之七號之樺暘企業股份有限公司（以
    下簡稱為樺暘公司），向負責接洽之唐曉旭購買汽車百貨一批並安裝完畢，價金
    為新台幣（下同）六千元，乙○○並向唐曉旭佯稱其身上無現金，欲以其所持有
    並經其背書之發票人為仲齊企業社、票號ＡＰ0000000、發票日為八十七
    年九月十一日、面額為一萬八千五百元之支票即客票一張支付前開價款，並要求
    唐曉旭另給付一萬二千五百元現金，且保證前開支票不會退票云云，而使不知情
    之唐曉旭誤信其有支付前開票款之意，而陷於錯誤，除交付並安裝前開汽車百貨
    一批外，另交付一萬二千五百元予乙○○。嗣經唐曉旭向銀行查詢得知前開支票
    帳戶已拒絕往來，唐曉旭始知受騙。
二、案經樺暘公司訴請臺灣臺中地方法院檢察署檢察官偵查起訴。
    理  由
一、訊據被告乙○○對其於前開時、地向告訴人購買前開汽車百貨而以前開支票支付
    貨款及以前開理由而令證人唐曉旭另給付一萬二千五百元現金等事實固坦承不諱
    ，惟矢口否認有何詐欺取財之犯行，並辯稱：其不知所交付支票會退票，否則豈
    敢背書，因其在高雄購屋而搬回高雄，告訴人樺暘公司始找不到伊，其並無詐欺
    之意云云。惟查前揭事實業據證人唐曉旭證述明確，並有支票及退票理由單在卷
    可稽。另參酌被告經通緝歸案止仍設籍於台中市，有臺灣高等法院被告全國前案
    紀錄表在卷可憑，其所辯因在高雄購屋而搬回高雄云云已難採信；且參以其於前
    開支票退票後逃逸無蹤，令債權人催討無著，事隔多年亦未清償分文，足見其於
    購買前開汽車百貨及藉故請求給付前開一萬二千五百元之初，即具為自己不法所
    有之意圖甚明。被告前開所辯，無非事後圖卸刑責之詞，不足採信。本件事證明
    確，被告犯行洵堪認定。
二、核被告所為，係犯刑法第三百三十九條第一項之詐欺取財罪。查被告先後二次行
    為（購買汽車百貨及藉故請求給付前開一萬二千五百元）無非欲達其詐欺取財之
    同一目的，應係接續犯，屬單純一罪。又查被告曾因偽造有價證券案件，經臺灣
    高雄地方法院判處有期徒刑四年，復經臺灣高等法院高雄分院將上訴駁回而告確
    定，指揮書執畢日期為八十六年二月二十日，縮刑期滿日期為八十六年二月十六
    日，此有臺灣高等法院被告全國前案紀錄表及臺灣臺中地方法院檢察署刑案資料
    查註紀錄表各一份在卷可憑；被告於前案有期徒刑執行完畢後，五年以內再犯本
    件有期徒刑以上之罪，屬累犯，應依刑法第四十七條之規定，加重其刑。爰審酌
    被告犯罪之動機、目的、手段，其所詐得之財物價值與金錢數量等犯罪所生危害
    及其犯罪後猶飾詞卸責之態度等一切情狀，量處如主文所示之刑，並諭知易科罰
    金之折算標準。又按行為後法律有變更者，適用裁判時之法律。但裁判前之法律
    有利於行為人者，適用最有利於行為人之法律，刑法第二條第一項定有明文；且
    易刑標準有變更亦有刑法第二條第一項之適用，此有七十九年十二月四日七十九
    年度第三次刑事庭會議決議（三），二十四年七月總會決議（二）可供參考；查
    被告行為後，刑法第四十一條業於九十年一月四日修正，同年月十日公佈施行，
    並於同年月十二日生效；修正前刑法第四十一條規定：「犯最重本刑為三年以下
    有期徒刑以下之刑之罪，而受六月以下有期徒刑或拘役之宣告，因身體、教育、
    職業、家庭之關係或其他正當事由，執行顯有困難者，得以一元以上三元以下折
    算一日，易科罰金。」，而修正後刑法第四十一條第一項前段規定：「犯最重本
    刑為五年以下有期徒刑以下之刑之罪，而受六個月以下有期徒刑或拘役之宣告，
    因身體、教育、職業、家庭之關係或其他正當事由，執行顯有困難者，得以一元
    以上三元以下折算一日，易科罰金。」；是比較新舊法之適用結果，以適用新法
    較有利於行為人，故依刑法第二條第一項前段之規定及前開二十四年七月總會決
    議（二），本件應依新法即適用修正後之規定，併此敘明。
三、移送併辦部分：
（一）臺灣臺中地方法院檢察署移送併辦意旨（臺灣臺中地方法院檢察署八十八年度
      偵字第二四四號）略以：被告乙○○與陳榮龍共同基於意圖為自己不法所有之
      犯意聯絡，由陳榮龍（經本院另案審理通緝中）於八十五年九月間至告訴人林
      絹香所經營建材行，表明其係代表業主即被告乙○○訂購建材，初期均按期支
      付貨款，以取得告訴人之信任。至八十五年底時，共同被告陳榮龍向告訴人偽
      稱因業主即被告乙○○有經濟上困難而停工，所積欠貨款十四萬七千六百六十
      一元將於復工後再給付，告訴人見其前信用不惡，遂同意其請求。於八十六年
      三月間，共同被告陳榮龍復工後又繼續叫貨共一萬四千五百七十元，並交付發
      票人即被告乙○○所簽發發票日分別為八十六年七月十日、八十六年七月二十
      日、面額分別為八萬元、八萬二千元之支票二張予告訴人。八十六年五月間，
      共同被告陳榮龍又向告訴人買貨十萬一百六十一元，其復交付被告乙○○所簽
      發發票日為八十六年八月十日、面額為二十萬元之支票一張予告訴人，並向告
      訴人偽稱因業主將貨款與工資開在一起，故欲向告訴人借八萬元現金以支付工
      資其餘票款則抵付貨款云云，告訴人不疑有他而陷於錯誤遂出借並交付現金八
      萬元與共同被告陳榮龍。於八十六年七月間，共同被告陳榮龍又向告訴人叫貨
      共十二萬七千四百九十一元，旋即逃之夭夭，前開支票亦均無法兌現，因認被
      告共同涉犯刑法第三百三十九條第一項之詐欺取財罪嫌，而與前開有罪部分有
      連續犯之裁判上一罪關係云云。
（二）臺灣高雄地方法院檢察署移送併辦意旨（臺灣高雄地方法院檢察署八十八年度
      偵字第一九七九二號）另略以：被告乙○○於八十七年十二月間，利用「親親
      婚友中心」介紹而認識告訴人丙○○○且知悉其略有積蓄後，即於八十八年一
      月五日向告訴人丙○○○偽稱其係經營抵押借款之金主生意，該生意係穩賺不
      賠，並出示其內有五百萬元之存摺與他人之不動產所有權狀等，而向告訴人借
      款六十萬元，致告訴人陷於錯誤而交付前開借款。事後被告復以欲繳保險費為
      由，向告訴人借用發票人為告訴人丙○○○、面額為一萬四千二百八十三元之
      支票一張，惟支票屆期後，被告仍未將現金交付告訴人，告訴人唯恐退票始代
      其存入現金供持票人領取，因認被告涉犯刑法第三百三十九條第一項之詐欺取
      財罪嫌，而與前開有罪部分有連續犯之裁判上一罪關係云云。
（三）按連續犯之所謂出於概括犯意，必須其多次犯罪行為，自始均在一個預定犯罪
      計劃以內，出於主觀上始終同一犯意之進行，若中途另有新犯意發生，縱所犯
      為同一罪名，究非連續其初發之意思，即不能成立連續犯（最高法院八十九年
      度台上字第二０六九號判決參照）。查告訴人林絹香告訴被告共同涉犯前開詐
      欺取財罪之犯罪時間係八十五年九月間至八十六年七月間，而被告前開有罪部
      分之詐欺取財行為係發生於八十七年九月十八日，兩者時隔一年餘，其前後犯
      行尚難認係時間緊接。而被告經本院訊問及：「你在八十七年九月十八日涉嫌
      向樺暘公司詐騙的時候，是不是就準備以後再向其他人詐騙財物？」時，其供
      稱：「沒有」；再經問及「當時是不是已經認識丙○○○？」時，其供稱：「
      還沒有認識」（見本院九十二年六月二十七日審判筆錄）；堪認被告為前開有
      罪部分犯行時，並未自始即預定再行詐騙他人。則依前開說明，縱前開併辦部
      分之行為，與前開有罪部分屬同一罪名，惟究非連續其初發之意思，依前揭說
      明，自均不能成立連續犯。
（三）綜上所述，檢察官移送併辦部分，既與前開有罪部分並無裁判上一罪或實質上
      一罪之關係，本院自無從併予審理，自應退回由臺灣臺中地方法院檢察署檢察
      官、臺灣高雄地方法院檢察署檢察官另行處理。
四、據上論斷，應依刑事訴訟法第二百九十九條第一項前段，刑法第三百三十九條第
    一項、第二條第一項前段、修正後刑法第四十一條第一項前段、第四十七條，罰
    金罰鍰提高標準條例第一條前段、第二條，判決如主文。
中      華      民      國      九十二      年      七      月    十    日
                                臺灣臺中地方法院刑事第七庭
                                        法  官  陳  卿  和
右正本證明與原本無異。
如不服本判決，應於送達後十日內向本院提出上訴狀（須附繕本），上訴於台灣高等
法院台中分院。
                                        書記官
中      華      民      國      九十二      年      七      月    十    日
【附錄本案論罪科刑法條全文】
刑法第三百三十九條第一項：
意圖為自己或第三人不法之所有，以詐術使人將本人或第三人之物交付者，處五年以
下有期徒刑、拘役或科或併科一千元以下罰金。


司法院資訊處製作；財團法人民間司法改革基金會備份。
